臺灣臺中地方法院刑事判決　　　　　　　 94年度易字第543號
公　訴　人　臺灣臺中地方法院檢察署檢察官
被　　　告　乙○○
上列被告因詐欺案件，經檢察官提起公訴（93年度偵字第21612號）
，本院判決如下：
    主    文
乙○○幫助意圖為自己不法之所有，以詐術使人將本人之物交付
，處有期徒刑肆月，如易科罰金，以參佰元折算壹日。
    事  實
一、乙○○明知郵局帳戶存摺、提款卡、密碼等帳戶資料如交付
    他人，可預見該蒐集帳戶之他人，將藉所蒐集之該帳戶存摺
    及提款卡以遂行其詐欺取財之財產上犯罪之目的，竟仍不顧
    他人可能遭受財產上損害之危險，而基於幫助不詳姓名綽號
    「小林」之成年人犯詐欺取財罪之不確定故意，於民國九十
    三年十月間某日，在臺中市新光三越百貨公司後門口，將其
    於八十年三月六日在臺中市○○路郵局開立之帳號0000
    000號帳戶存摺、提款卡交付與該綽號「小林」之成年男
    子，並告知提款密碼，而以此方式幫助該自稱「小林」之成
    年男子犯詐欺取財罪，以取得借款新臺幣（下同）三萬元。
    嗣該綽號「小林」之成年男子，旋於九十三年十月二十日上
    午九時許，以電話與甲○○連絡，佯稱甲○○之女為他人擔
    任保證人，借款二十五萬元，人在渠等手上，需匯款至指定
    帳戶方才放回其女云云，使甲○○不疑有詐，陷於錯誤而於
    同日上午九時二十一分許，匯款十萬元至上開乙○○帳戶內
    ，嗣甲○○查覺有異，始知受騙並報警究辦，而查悉上情。
二、案經臺中市警察局第三分局報告臺灣臺中地方法院檢察署檢
    察官偵查起訴。
    理  由
一、訊據被告乙○○固坦承其於九十三年十月間某日，在臺中市
    新光三越百貨公司後門口，將其於八十年三月六日在臺中市
    ○○路郵局開立之帳號0000000號帳戶存摺、提款卡
    交付與該綽號「小林」之成年男子，並告知提款密碼之事實
    ，惟矢口否認有何幫助詐欺之犯行，辯稱：其於九十三年八
    月間向「小林」借款三萬元，「小林」表示公司要用人頭，
    欲借其帳戶使用做為薪水入帳之用，「小林」說要開鞋底加
    工廠，但其並不知「小林」亂用其帳戶云云。經查：臺中市
    ○○路郵局帳號0000000號帳戶確係被告開戶一節，
    業據被告供明在卷，復有中華郵政股份有限公司九十四年一
    月十四日儲字第０九四０七０一六０八號函附之立帳申請書
    、存提詳情表在卷可參。又被害人甲○○遭詐騙匯款至被告
    上開帳戶一節，業據證人即被害人甲○○於警詢時陳明，復
    有郵政國內匯款執據影本一份在卷可憑。被告雖以其係用帳
    戶向「小林」借款，不知帳戶用以詐騙置辯，惟查：衡諸一
    般金融郵政機構之存摺，係供開戶之人為存、提、匯款或接
    受匯款等往來行為之用，任何成年人皆可自行前往開戶取得
    ，且存摺及提款卡係僅供自己使用，攸關個人債信甚為重要
    ，以被告自承其係中興大學工友退休，嗣擔任大樓管理員等
    語，顯見被告已有一定之社會閱歷，其應能知悉預見提供存
    摺、提款卡後使用之方式必與詐騙相關，況被告迭於警詢時
    、偵查中及本院通緝到案訊問時及準備程序中均辯稱其帳戶
    連同提款卡、身分證一併遺失云云，嗣於審理中始坦承係交
    付他人使用等情，其猶知以遺失為由卸責，顯見被告對其將
    前開郵局存摺、提款卡及密碼提供「小林」使用，「小林」
    將用以作為詐欺取財之不法目的使用，顯然預見其發生，且
    被告將前開郵局存摺、提款卡及密碼交付「小林」後即任其
    使用前開帳戶之情形，顯對「小林」利用前開帳戶作為詐欺
    取財使用結果之發生，亦不違背其本意。而被告開戶提供該
    「小林」使用，並無積極證據證明被告係與「小林」共同基
    於意圖為自己不法所有之犯意聯絡，亦無積極證據證明被告
    有參與前開詐欺取財罪構成要件之行為。被告既僅係以幫助
    之意思，參與詐欺取財罪構成要件以外之行為，自僅成立詐
    欺取財罪之幫助犯，並非共同正犯。綜上，本案事證明確，
    被告犯行洵堪認定，應依法論科。
二、按被告乙○○提供其郵局帳戶存摺、提款卡、密碼提供給該
    不詳姓名綽號「小林」之人詐騙財物之用，應具有幫助他人
    詐欺取財之犯意，其所為提供存摺、提款卡、密碼予不詳姓
    名、年籍綽號「小林」之正犯為詐欺取財犯行，而被告之行
    為則屬刑法詐欺取財罪構成要件以外之行為，其以幫助他人
    犯罪之意思而參與犯罪構成要件以外之行為，係犯刑法第三
    十條第一項前段、第三百三十九條第一項之幫助詐欺取財罪
    ，並應依刑法第三十條第二項之規定，按正犯之刑減輕之。
    爰審酌被告提供帳戶予詐欺犯罪之歹徒使用，使被害人遭受
    損失，使歹徒遂行詐財目的，同時使詐騙者得以隱匿其真實
    身份，減少遭查獲之風險，助長社會犯罪風氣，情節非輕，
    以及犯後否認犯行，巧言圖卸，未能坦白認過等一切情狀，
    量處如主文所示之刑，並諭知易科罰金之折算標準。
據上論斷，應依刑事訴訟法第二百九十九條第一項前段，刑法第
三十條第一項前段、第二項、第三百三十九條第一項、第四十一
條第一項前段，罰金罰鍰提高標準條例第一條前段、第二條，判
決如主文。
中　　華　　民　　國　　94　　年　　8 　　月　　30　　日
                  刑事第十四庭  審判長法  官  楊真明
                                      法  官  黃渙文
                                      法  官  陳  葳
上正本證明與原本無異。
如不服本判決，應於收受本判決後十日內向本院提出上訴書狀，
其未敘述上訴理由者，並得於提起上訴後十日內向本院補提理由
書狀（均須按他造當事人之人數附繕本）「切勿逕送上級法院」
。
                                      書記官  張雅如
中　　華　　民　　國　　94　　年　　8 　　月　　30　　日
附錄法條：
刑法第三百三十九條
意圖為自己或第三人不法之所有，以詐術使人將本人或第三人之
物交付者，處五年以下有期徒刑、拘役或科或併科一千元以下罰
金。
以前項方法得財產上不法之利益或使第三人得之者，亦同。
前二項之未遂犯罰之。
刑法第三十條幫助他人犯罪者，為從犯。雖他人不知幫助之情者
，亦同。從犯之處罰，得按正犯之刑減輕之。
